【裁判字號】    89,再,9
【裁判日期】    890506
【裁判案由】    返還土地等
【裁判全文】
臺灣高等法院高雄分院民事判決  八十九年度再字第九號
      再審原告    甲○○
      再審被告    台灣糖業股份有限公司
                              .
      法定代理人  錢秉才      住台北市大安區○○○路○段二六六之一號
右當事人間返還土地等事件，再審原告對於中華民國八十八年八月三日本院（八十七
年度重上字第八號）確定判決，提起再審之訴，本院判決如左：
      主      文
再審之訴駁回。
再審訴訟費用由再審原告負擔。
      事      實
甲、再審原告方面：
    本件未經言詞辯論程序，依再審原告提出之書狀聲明及陳述如下：
一、聲明：
（一）原第二審之確定判決廢棄。
（二）再審被告在第一審之訴駁回。
（三）再審及前審之訴訟費用均由再審被告負擔。
二、陳述：
（一）再審被告於已確定之台灣高雄地方法院五十八年度易字第一二八號訴請再審原
      告拆屋還地事件中，所請求再審原告返還之系爭土地，與本件確定判決之再審
      被告訴請再審原告拆屋還地所坐落之土地為同一筆土地。
（二）再審被告係就已判決確定之訴重新起訴，原第二審法院不查，竟為命再審原告
      應拆屋返還土地等之判決，該確定判決違反一事不再理原則，有民事訴訟法第
      四百九十六條第一項第十二款之發現就同一訴訟標的在前已有確定判決之再審
      事由。
乙、再審被告方面：
    本件未經言詞辯論程序，再審被告未提出書狀作何聲明或陳述。
丙、本院依職權調取本院八十七年度重上字第八號返還土地等事件全卷。
      理      由
一、再審原告雖於聲請再審之書狀記載不服最高法院八十八年度台上字第三五０五號
    民事裁定，提起再審之訴，惟經本院闡明，再審原告已陳明，非對前開最高法院
    裁定聲明不服，係對本院八十七年度重上字第八號之確定民事判決聲明不服，而
    提起本件再審之訴（見本院民國八十九年三月十六日準備程序筆錄）。又再審原
    告對本院前開判決於上訴期間內提起上訴，最高法院以其上訴另有其他不合法情
    形，以上開裁定駁回其上訴，該裁定於八十九年一月十五日送達再審原告而告確
    定，本件再審之訴之不變期間應自上開裁定確定之翌日即八十九年一月十六日起
    算，再審原告住高雄縣，應扣除在途期間四日，其於八十九年二月十六日提起本
    件再審之訴，未逾三十日之再審不變期間，合先敘明。
二、按再審之訴，顯無再審理由者，得不經言詞辯論，以判決駁回之，民事訴訟法第
    第五百零二條第二項定有明文。所謂再審之訴顯無再審之理由，係指依再審原告
    所主張之再審理理由，不經調查即可認定，在法律上顯無理由而不能獲得勝訴之
    判決者而言。又有民事訴訟法第四百九十六條第一項所列各款情形之一者，固得
    以再審之訴對確定終局判決聲明不服，但當事人已依上訴而為主張其事由，不在
    此限。民事訴訟法理由第四百九十六條第一項但書規定甚明。
三、經查，再審原告所主張再審被告訴請再審原告拆屋還地所坐落之土地（現地號為
    高雄縣大寮鄉○○段一三三號、一三三之一號、一三四號、一三五號）與台灣高
    雄地方法院五十八年度易字第一二八號訴請再審原告返還之土地，係同一筆土地
    之事由，早經再審原告在原審訴訟及該訴訟程序上訴最高法院之書狀中有所主張
    ，最高法院以八十八年度上字第三五０五號裁定駁回再審原告之第三審上訴，已
    於裁定理由中敘明原審已認定並非同一筆土地，再審原告主張再審被告就已判
    決確定之同一筆土地重行起訴云云，不足採等情，業經本院調取本院八十八年度
    重上字第八號全卷核閱屬實，有最高法院八十八年度台上字第三五０五號判決、
    本院八十八年度重上字第八號判決及再審原告上訴第三審之上訴狀影本可按。
四、再審原告顯已於原確定判決之上訴第三審程序中主張本件再審事由，依前開法條
    規定，自不得以相同之事由提起再審之訴，其提起再審之訴，顯無理由，爰不經
    言詞辯論，逕以判決駁回之。
據上論結，本件再審之訴顯無理由，依民事訴訟法第五百零二條第二項、第七十八條
，判決如主文。
中      華      民      國    八十九    年      五      月    六        日
                                      臺灣高等法院高雄分院民事第二庭
~B1審判長法官  高金枝
~B2      法官  陳真真
~B3      法官  簡色嬌
右為正本係照原本作成。
如對本判決上訴，須於判決送達後廿日內向本院提出上訴狀，其未表明上訴理由者，
應於上訴後廿日內向本院提出上訴理由書。
中      華      民      國    八十九    年      五      月    九        日
~B法院書記官  周能智
                                                                        Ｂ


司法院資訊處製作；財團法人民間司法改革基金會備份。
